【裁判字號】    92,自,249
【裁判日期】    920924
【裁判案由】    侵占
【裁判全文】
臺灣高雄地方法院刑事判決                          九十二年度自字第二四九號
    自  訴  人  金興交通有限公司
    自訴代表人  甲○○
    被      告  乙○○
右列被告因侵占案件，經自訴人於民國九十二年六月二十七日提起自訴，本院判決如
左：
    主  文
乙○○無罪。
    理  由
一、自訴意旨略以：被告乙○○於民國九十年十二月二十日起，以其自己所有之車輛
    向自訴代表人甲○○所經營之「金興交通有限公司」（下稱金興公司）訂立靠行
    租牌合約，租借自訴人金興公司所有之車號ＺＫ－０八八號營業小客車牌照二面
    ，作為營業駕駛計程車之用。詎料被告自九十一年六月起至九十二年六月止，共
    積欠牌照稅、燃料費、保險費、管理費（行費）等計新台幣（下同）三萬二千九
    百三十五元，並自九十一年十二月二十日車輛定期檢驗已逾二次未驗車，自訴人
    多次與其聯絡亦置之不理，經自訴人於九十二年六月十一日以存證信函告知終止
    雙方契約，催告被告將車牌二面、行照一枚交還公司，並將欠款繳清，被告仍置
    之不理，因認被告涉有刑法第三百三十五條第一項之侵占罪嫌云云。
二、按犯罪事實應依證據認定之，無證據不得推定其犯罪事實；又不能證明被告犯罪
    者，應諭知無罪之判決，刑事訴訟法第一百五十四條第二項、第三百零一條第一
    項前段分別定有明文。而認定不利於被告之事實，須依積極證據，苟積極證據不
    足為不利於被告事實之認定時，即應為有利於被告之認定，更不必有何有利之證
    據（參照最高法院三十年上字第八一六號判例）。再按，刑法第三百三十五條第
    一項之侵占罪，須持有人變更其原來之持有意圖，而為不法所有之意思，始能成
    立，如僅將持有物延不交還或有其他原因致一時未能交還，既缺乏主觀要件，即
    難遽以該罪相繩（參照最高法院六八台上三一四六號判例）。
三、訊據被告乙○○固供承曾於九十年十二月二十日起以自已所有之營業小客車向自
    訴人承租營業用車輛牌照以供營業之用一情，惟堅詞否認有侵占意圖，辯稱：後
    來是因為租金及計費標準價錢談不妥，所以才未繳租金給自訴人，且因為我於九
    十一年十月二十日酒醉駕車後查獲，車輛被吊扣在監理處，我本來要去拖吊場將
    該牌照拆下還給自訴人，但拖吊場人員不肯，我因無車營業導致沒錢繳納罰鍰，
    所以迄今無法將車領出等語。經查：
（一）被告在九十年十二月二十日與自訴人金興公司訂立靠行租牌契約，以被告自己
      所有之福特牌小客車一輛，加入自訴人公司，並使用自訴人向監理機關申請之
      車號ＺＫ－０八八號計程車營業牌照（含行照一枚、車牌二面）營運，契約書
      第五條約定並載明：被告經營該車盈虧自理營業收入歸被告所有，所需營業支
      出如汽油費、牌照稅、違規罰款、車輛檢驗、保修費，凡有關該車之燃料使用
      費、保險費、一切費用等，均由被告自行負擔，惟自訴人應協助辦理等語，以
      上為被告、自訴人所均不否認，並有雙方簽訂之「高雄市計程車業契約書」影
      本一份附卷可憑，堪信無真實。又被告於九十一年十月二十日晚間十一時四十
      分許，因酒後駕車行經高雄市○○路、新光路口，為警查獲後測得其呼氣中酒
      精濃度達每公升零點九二毫克，導致該車遭拖吊查扣，又因未繳納罰鍰前不得
      領出，目前仍保管於高雄市政府交通局憲政拖吊場等情，亦為被告、自訴人所
      均不否認，復有高雄市政府警察局交通警察大隊九十二年七月二十九日高市警
      交三字第○九二○○一一九○六號函文、高雄市政府警察局舉發違反道路交通
      管理事件通知單、該局執行交通違規移置保管車輛收據各一紙在卷可憑，亦堪
      信為真實。
（二）自訴代表人甲○○係指陳：我認為被告於車輛遭拖吊後不去繳納罰鍰領車，車
      牌不還我，害我要一直繳營業稅，這就是侵占行為，我主要就是要告他侵占車
      牌兩面等語（見九十二年九月十七日審判筆錄），惟依前開論述，本件系爭車
      輛係因被告違反道路交通安全規則，遭移置保管於憲政拖吊場，後因被告未繳
      納罰鍰致無法取回車輛及牌照，而自訴代表人亦自承知悉上情，從而被告因上
      開因素致一時未能交還車牌，既缺乏不法所有或易持有為所有之主觀意圖，自
      難認被告有何侵占犯行。
綜上所述，自訴人之指訴並不能使本院得到被告確有符合刑法上侵占罪構成要件之確
信有罪心證，此外復查無其他任何積極證據足資證明被告有何侵占犯行，不能證明被
告犯罪，核諸首揭說明，自應為被告無罪之諭知。至被告因違反交通安全管理規則所
產生之罰鍰及拖吊、保管費用與被告違約未返還車輛致自訴人所生之其他損失，乃屬
被告民事債務不履行所生之損害，自訴人應循民事程序解決始為妥適，併此敘明。
四、據上論斷，應依刑事訴訟法第三百零一條第一項前段，第三百四十三條，判決如
    主文。
中    華    民    國      九十二      年      九      月    二十四      日
                                  臺灣高雄地方法院刑事第十三庭
                                      審判長法  官  張世賢
                                            法  官  洪榮家
                                            法  官  周玉群
右正本證明與原本無異。
如不服本判決，應於判決送達後十日內，向本院提出上訴狀。
                                            書記官  陳瓊芳
中    華    民    國      九十二      年      九      月    二十四      日


司法院資訊處製作；財團法人民間司法改革基金會備份。
